【裁判字號】    92,易緝,182
【裁判日期】    920425
【裁判案由】    詐欺
【裁判全文】
臺灣臺中地方法院刑事判決                        九十二年度易緝字第一八二號
    公  訴  人  臺灣臺中地方法院檢察署檢察官
    被      告  甲○○
右列被告因詐欺案件，經檢察官提起公訴（八十九年度偵字第四九五八號），本院判
決如左：
    主  文
甲○○共同連續意圖為自己不法之所有，以詐術使人將本人之物交付，處有期徒刑伍
月，如易科罰金以參佰元折算壹日。
    事  實
一、甲○○與其前妻李彩霞（於民國八十七年十月二十九日辦妥離婚登記，另案經臺
    灣高等法院臺中分院判決確定）二人均明知其等財務困難無支付能力，竟共同基
    於意圖為自己不法所有之概括犯意聯絡，自八十七年十月間起，陸續以調借款項
    週轉為由，並以交付李彩霜、甲○○所簽發本人之本票各四紙，及交付李彩霜所
    簽發之支票四紙與蔡楊日賀之方式，向蔡楊日賀借款新台幣（下同）十五萬、七
    萬元不等款項花用，致使蔡楊日賀不疑有詐陷於錯誤，而如數交付。詎甲○○與
    李彩霜僅支付部分利息後，迄至八十八年八月間，共積欠蔡楊日賀八十三萬元，
    仍未依約清償，且雙雙行方不明，蔡楊日賀遍尋無著始知受騙。
二、案經蔡楊日賢訴請臺灣臺中地方法院檢察署檢察官偵查起訴。
    理  由
一、訊據被告甲○○固不否認與其前妻李彩霞以前開方式向告訴人蔡楊日賀借款而未
    清償等事實，然矢口否認有何詐欺之犯行，並辯稱：並無詐欺告訴人之意云云。
    然查前揭事實業據告訴人蔡楊日賀指訴綦詳，復有本票影本八紙、支票及退票理
    由單影本各四紙、三信商業銀行股份有限公司八十八年十月四日三信銀管字第一
    ０三０號函所附支票存款退票紀錄表及拒絕往來戶報表、三信商業銀行股份有限
    公司八十九年五月二日三信銀管字第０四六四號函所附客戶帳卡明細單、臺灣高
    等法院臺中分院八十九年度上易字第五八四號刑事判決等附卷可稽。另參酌被告
    甲○○自八十七年十月時起所簽發之本票四紙，於八十七年十一月即無法清償，
    並另由李彩霜自八十八年一月起簽發四紙本票，向告訴人借貸仍未清償，可見被
    告甲○○與李彩霜於向告訴人借款時資金確已週轉困難。而事隔多年，其等迄今
    尚未完全償還被害人前開款項（被告於本院審理時供稱僅償還一萬元），被告與
    其前妻李彩霞確有為自己不法所有之意圖甚明。
二、核被告所為，係犯刑法第三百三十九條第一項之詐欺取財罪。被告與李彩霜就前
    開犯行，有犯意聯絡及行為分擔，應依共同正犯論處。查被告前後多次詐欺取財
    犯行，時間緊接，犯罪構成要件相同，顯係基於概括犯意反覆為之，屬連續犯，
    依刑法第五十六條之規定，應以一罪論，並加重其刑。爰審酌被告犯罪之動機、
    目的、手段，其所詐得之財物數額、次數迄今亦未完全賠償被害人蔡楊日賀等所
    生危害及其犯罪後猶飾詞卸責之態度等一切情狀，量處如主文所示之刑，並諭知
    易科罰金之折算標準。又按行為後法律有變更者，適用裁判時之法律。但裁判前
    之法律有利於行為人者，適用最有利於行為人之法律，刑法第二條第一項定有明
    文；且易刑標準有變更亦有刑法第二條第一項之適用，此有七十九年十二月四日
    七十九年度第三次刑事庭會議決議（三），二十四年七月總會決議（二）可供參
    考；查被告行為後，刑法第四十一條業於九十年一月四日修正，同年月十日公佈
    施行，並於同年月十二日生效；修正前刑法第四十一條規定：「犯最重本刑為三
    年以下有期徒刑以下之刑之罪，而受六月以下有期徒刑或拘役之宣告，因身體、
    教育、職業、家庭之關係或其他正當事由，執行顯有困難者，得以一元以上三元
    以下折算一日，易科罰金。」，而修正後刑法第四十一條第一項前段規定：「犯
    最重本刑為五年以下有期徒刑以下之刑之罪，而受六個月以下有期徒刑或拘役之
    宣告，因身體、教育、職業、家庭之關係或其他正當事由，執行顯有困難者，得
    以一元以上三元以下折算一日，易科罰金。」；是比較新舊法之適用結果，以適
    用新法較有利於行為人，故依刑法第二條第一項前段之規定及前開二十四年七月
    總會決議（二），本件應依新法即適用修正後之規定，併此敘明。
三、據上論斷，應依刑事訴訟法第二百九十九條第一項前段，刑法第二十八條、第五
    十六條、第三百三十九條第一項、第二條第一項前段、修正後刑法第四十一條第
    一項前段，罰金罰鍰提高標準條例第一條前段、第二條，判決如主文。
中      華      民      國      九十二    年    四      月    二十五    日
                                臺灣臺中地方法院刑事第七庭
                                        法  官  陳  卿  和
右正本證明與原本無異。
如不服本判決，應於送達後十日內向本院提出上訴狀（須附繕本），上訴於台灣高等
法院台中分院。
                                        書記官
中      華      民      國    九十二    年      四      月    二十五    日
【附錄本案論罪科刑法條全文】
刑法第三百三十九條第一項：
意圖為自己或第三人不法之所有，以詐術使人將本人或第三人之物交付者，處五年以
下有期徒刑、拘役或科或併科一千元以下罰金。


司法院資訊處製作；財團法人民間司法改革基金會備份。
